臺灣高等法院刑事判決　　　　　　　　96年度上訴字第4073號
　　上訴人
　　即被告　丙○○原名焦恆山.
上列上訴人因商業會計法等案件，不服臺灣臺北地方法院96年度
訴字第354號，中華民國96年8月14日第一審判決（起訴案號：臺
灣臺北地方法院檢察署95年度偵字第12934號），提起上訴，判
決如下：
    主  文
原判決撤銷。
丙○○無罪。
    理  由
壹、公訴意旨：
一、丙○○前於民國93年7月29日成立址設臺北市○○區○○
    路1段31巷8號1樓，漸健美生化科技有限公司（下稱漸健美
    公司），由蔡順忠（另經不起訴處分）擔任登記負責人。
二、94年4月、5月間起，丙○○與乙○○（另經不起訴處分）共
    同基於幫助他人逃漏稅捐的概括犯意聯絡，將漸健美公司的
    統一發票交與乙○○使用。嗣蔡順忠查覺有異，丙○○遂於
    94年7月8日變更自己為漸健美公司的登記負責人，而為商業
    登記法所規定的商業負責人，再由乙○○另覓甲○○（另經
    不起訴處分）於94年8月16日登記為漸健美公司負責人。
三、丙○○、乙○○及甲○○共同基於幫助他人逃漏稅捐及明知
    為不實事項，而填製會計憑證的概括犯意聯絡，使漸健美公
    司自94年5月間起至同年10月間止的期間內，並無進出口金
    額，取得進項統一發票91紙，金額計新臺幣（下同）5260萬
    2409元，稅額計263萬122元；但其中虛設行號的吾師有限公
    司、德皓實業有限公司、駿誠興業有限公司及鼎易實業有限
    公司等營業人所開立的不實統一發票計74紙，金額計4931萬
    7409元，佔取得的總進項比例達93.76%，卻連續虛開120 紙
    ，金額計5357萬394元，稅額計267萬8534元的統一發票交與
    阿卡西國際股份有限公司等28家營業人充作進項憑證。其中
    25家營業人並已持其中的111紙，金額計4947萬1744元，申
    報扣抵銷項稅額，而逃漏稅捐247萬3601元。足以生損害於
    稅捐稽徵機關課稅的公平性及正確性。
貳、檢察官據以提起公訴的證據如下：
一、被告丙○○的供述。
二、同案被告蔡順忠的陳述。
三、證人江俊賢的證述。
四、證人乙○○的證述。
五、漸健美公司設立登記表、變更登記表。
六、財政部台北市國稅局審查三科查緝案件稽查報告1份；漸健
    美公司涉嫌虛設行號相關資料分析表1紙。
七、漸健美公司專案申請調檔統一發票查核名冊及清單。
參、被告丙○○堅決否認涉有前述犯行，辯稱：「因為我公司要
    結束，乙○○說發票不用很可惜，叫我把公司讓給他用。因
    為公司更名須要繳回發票，所以我就把發票給乙○○，叫他
    繳回會計師那邊。」、「台北市政府營利事業登記已經變更
　　；稅捐處的稅捐戶名義還沒有變更，乙○○就把發票開出去
 　 了。所以我才去國稅局政風室檢舉乙○○。發票是乙○○賣
    給林松雄的，林松雄也有作證錢是拿給乙○○的。乙○○都
    承認他拿發票、賣發票，結果竟然被判無罪。」、「本案是
    我去檢舉乙○○，乙○○當時是用假名『許詠傑』與我來往
    。我並不認識甲○○及林松雄。我從頭到尾不知道開發票的
    事情，我是被害人。」等語。
肆、本院審理結果認定被告丙○○並未涉有起訴犯行，論述如下
    ：
一、本案起因於被告向國稅局監察室丁○○股長提出檢舉，表示
    江俊賢會計師通知被告，漸健美公司的發票被他人拿走了。
    當時被告並不知道該人的真實姓名，為辦理接續的查證程序
    ，被告於查出此人名為「乙○○」之後，曾經提出一捲錄音
    帶播放給證人丁○○聽，內容大意是乙○○表示會妥善處理
    本案發票等語。證人丁○○因而於94年11月底，帶同被告前
    往調查局製作筆錄，被告並且於調查局再次播放前述錄音帶
    （偵卷307-310）；而後國稅局審三科才於95年1月間開始查
    辦等情，已據證人丁○○於本院結證屬實（本院審判筆錄
    2-3 ）。
二、因此，前述起訴的憑據五、六、七：漸健美公司設立登記表
    、變更登記表、財政部台北市國稅局審查三科查緝案件稽查
    報告1份、漸健美公司涉嫌虛設行號相關資料分析表1紙、漸
    健美公司專案申請調檔統一發票查核名冊及清單，均是被告
    提出檢舉之後有關機關調閱的相關文件或報告文書，不足以
    證明被告涉有起訴犯嫌。
三、證人即偵查中列名同案被告的蔡順忠於偵查中供稱，不認識
    甲○○及乙○○、曾借名給被告於93年7月間設立的漸健美
    公司，實際上證人蔡順忠並未於漸健美公司任職、因會計師
    向證人表示漸健美公司有開發票，要證人不要擔任負責人，
    因而變更負責人為被告丙○○；但被告丙○○在未開發票之
    前已經向證人蔡順忠表示要變更負責人為被告丙○○，當時
    會計師（江俊賢）尚未向證人說明發票的事等語（偵卷209-
    210、225）。
　　證人蔡順忠如上偵查中的證言，顯然不能證明被告涉有起訴
　  犯行。
四、證人即會計師江俊賢於偵查中供稱，曾向被告表示發票有問
    題不能用（偵卷225、281）等語，核與被告以及接受被告檢
    舉的證人丁○○所述相符。
    但證人江俊賢的陳述，僅能證實漸健美公司的發票開立有問
    題的事實，並不能證明被告即是行為人。
五、而起訴依憑的賸餘證據：證人乙○○於偵查中也僅供稱，曾
    與被告丙○○提及被告既已表示不想再繼續經營漸健美公司
    ，請被告將漸健美公司讓給證人乙○○的朋友林松雄，再請
    林松雄設立一家新公司還給被告等語。並稱，被告丙○○確
    實對於有關發票的事不知情等語（偵卷250、283-284）。
    證人乙○○前述證言並未證實被告涉有任何不法行為。
六、而被告是以將公司轉讓予他人的本意交出有關文件及發票，
    本案犯罪事實與被告無涉，已經證人乙○○於本院明確結證
    ：
　　「那時候林松雄要貸款，林松雄要我找比較久的公司給他辦
　  貸款，然後林松雄再去辦一家公司給讓出公司的那個人。後
    來我就透過朋友介紹，認識被告，找到被告的漸健美公司。
    林松雄有拿一些錢作為辦新公司的費用5萬元給我，我有交
    給幫被告記帳的事務所，後來有沒有辦成，我不知道。我確
    實有拿走被告公司的發票，因為是要轉讓公司，所以交給我
    公司發票。是二個月份的發票（一本），因為林松雄有交付
    要辦理新公司的代辦費，所以我就把發票交給林松雄。」
    「後來我與林松雄他們比較有接觸，就知道林松雄他們在賣
    發票。我是在94年的時候從報紙新聞知道林松雄被抓。」
    「我有跟被告講說拿你的漸健美公司，辦一家新的公司還你
    。我是從被告公司記帳的事務所拿走發票，所以我才把林松
    雄給我的錢，拿給江俊賢，江俊賢就是被告公司記帳的事務
    所裡面的人。」
    「我是用許詠傑（偵卷227）的名字與被告來往，因為我本
    來想要改成這個名字。」
    「（我把公司變更資料及發票拿走，臺北市政府營利事業登
    記已經變更，稅捐處的稅捐戶名義還沒有變更）林松雄他們
    就開（發票）了，我有跟林松雄講說你們要趕快辦過戶，因
    為焦先生是我朋友。」
    「後來我跟（林松雄）他們在一起熟了，我才知道他們專門
    在做發票，也就是在賣發票。」等語（本院審判筆錄5-6）
七、公訴意旨所憑以起訴的證據均未能證明被告涉有本案犯行；
    而對於證人乙○○於本院的證言，公訴人並未能提出更積極
    的事證，證實被告涉犯起訴犯行，應認被告犯罪不能證明。
    原審所為被告有罪的認定，應有誤會，應由本院撤銷改判，
    諭知被告丙○○無罪。
伍、適用法律
　　刑事訴訟法第369條第1項前段、第364條、第301條第1項。
本案經檢察官許仲瑩到庭執行職務。
中　　華　　民　　國　　96　　年　　11　　月　　30　　日
　　　　　　　　　刑事第六庭  審判長法　官  林堭儀
　　　　　　　　　　　　　　　　　  法　官  陳玉雲
　　　　　　　　　　　　　　　　　  法　官  郭豫珍
以上正本證明與原本無異。
如不服本判決，應於收受送達後十日內向本院提出上訴書狀，其
未敘述上訴之理由者並得於提起上訴後十日內向本院補提理由書
（均須按他造當事人之人數附繕本）。
                                    書記官  胡勤義
中　　華　　民　　國　　96　　年　　11　　月　　30　　日
